【裁判字號】    90,自更,11
【裁判日期】    901019
【裁判案由】    詐欺
【裁判全文】
臺灣臺南地方法院刑事判決                            九十年度自更字第一一號
    自  訴  人  丙  ○
    被      告  甲○○
                乙○○
右列被告因詐欺案件，經自訴人提起自訴，本院判決確定後，自訴人不服本院八十九
年六月五日八十八年度自字第四七七號判決，聲請非常上訴，經最高法院撤銷原判決
，發回本院更為審理，本院判決如左：
    主  文
甲○○、乙○○均無罪。
    理  由
一、自訴意旨略以：自訴人於民國八十七年二月初因急需用錢，乃向被告甲○○借款
    ，並於八十七年二月三日提供陳瑞芬所有坐落台南市○○區○○段一０八地號土
    地設定新台幣（下同）四百八十萬元抵押權予被告乙○○，詎被告甲○○僅借一
    百四十萬元，即未再借款，迨八十八年九月間，為過戶前開土地給承買人，要求
    塗銷抵押權時，被告二人竟要求，除付本利二百零三萬元外，應再加付二十三萬
    元始願塗銷，加上之前先給被告甲○○面額十萬元之支票一紙，被告二人共詐欺
    得款三十二萬元，因認被告涉犯刑法第三百三十九條第一項詐欺取財罪嫌。
二、按犯罪事實應依證據認定之，無證據不得推定其犯罪事實；又不能證明被告犯罪
    ，應諭知無罪之判決，刑事訴訟法第一百五十四條、第三百零一條第一項分別定
    有明文。次按刑法第三百三十九條第一項詐欺罪之成立，以意圖為自己或第三人
    不法之所有，以詐術使人將本人或第三人之物交付為要件；而所謂以詐術使人交
    付，必須被詐欺人因其詐術而陷於錯誤，若其所用方法，不能認為詐術，亦不致
    使人陷於錯誤，即不構成該罪（最高法院四十六年度台上字第二六０號判例參照
    ）。
三、訊據被告甲○○固坦承因塗銷抵押權而取得二百二十三萬元借款本利之事實，惟
    堅詞否認有何詐欺犯行，辯稱伊取得本利均係依約定而為，另自訴人所指伊取得
    自訴人交付面額十萬元之支票一紙，與本件無關，該款係自訴人之子應給付之仲
    介費用，原約定借四百八十萬元，嗣因自訴人之妻楊蕭瑞雲八十七年底、自訴人
    八十八年四月間支票均已拒絕往來，伊即未再借款等語。經查，前揭抵押權設定
    存續期間係八十七年二月三日至九十二年二月二日，且申辦抵押權設定係由自訴
    人申辦等情，有前揭土地登記申請書及土地登記謄本各一紙在卷可佐，互參自訴
    人於本院審理供稱：「（當初設定抵押權是否是你同意？）是的。設定時，並沒
    有糾紛，是後來要塗銷的時候，才產生本件的糾紛。」、「（代書吳秀珍是否為
    你找來處理本案塗銷？）是的。我要還被告的錢，也是她代墊的。」、「被告甲
    ○○說如果不多給錢的話，就不拿印鑑出來辦理塗銷，我為了辦理銀行貸款，只
    好將錢給他。」等語，顯見自訴人並未陷於何種錯誤而致多付款項給被告甲○○
    甚明，況塗銷前開土地抵押權係自訴人主動要求，而由代書吳秀珍出面斡旋處理
    乙節，亦有證人吳秀珍聲請狀一紙附卷可參，再者，八十八年九月間申辦塗抵押
    權時，尚在抵押權九十二年二月二日存續期間內，被告甲○○、乙○○被動與自
    訴人處理塗銷抵押權事宜，難認即係施用詐術，至自訴人認被告甲○○、乙○○
    除本息外，再多取費用作為塗銷抵押權之條件，有失公平，係屬民事債務糾紛，
    要與詐欺刑責無涉，此外，復查無其他積極證據足資證明被告甲○○、乙○○有
    何詐欺犯行，尚不能證明其犯罪，應為被告甲○○、乙○○無罪之諭知。
四、被告乙○○經合法傳喚無正當理由不到庭，惟本院認被告乙○○係應諭知無罪之
    案件，故不待其陳述逕行判決。
五、台灣台南地方法院檢察署檢察官移送併辦（八十九年度偵字第七二００號）被告
    甲○○、乙○○背信等案件，係檢察官依修正前刑事訴訟法第二百二十三條第二
    項規定，以本件自訴案件與之為同一案件，停止偵查，移送本院者，附此敘明。
據上論斷，應依刑事訴訟法第三百四十三條、第三百零一條第一項、第三百零六條，
判決如主文。
中    華    民    國      九十        年      十      月      十九    日
                                  臺灣臺南地方法院刑事第二庭
                                          法  官  鍾  邦  久
右正本證明與原本無異。
如不服本判決，應於判決送達後十日內，向本院提出上訴狀。（應附繕本）
                                          書記官  吳  信  助
中    華    民    國      九十        年      十      月     十九     日


司法院資訊處製作；財團法人民間司法改革基金會備份。
